【裁判字號】    99,上易,734
【裁判日期】    990401
【裁判案由】    詐欺
【裁判全文】
臺灣高等法院刑事判決                 99年度上易字第734號
上  訴  人
即  被  告  甲○○
上列上訴人因詐欺案件，不服臺灣臺北地方法院98年度易字第33
65號，中華民國99年2月24日第一審判決（起訴案號：臺灣臺北
地方法院檢察署98年度偵緝字第2271號、第2272號、第2273號、
第2274號），提起上訴，本院判決如下：
    主  文
上訴駁回。
    理  由
一、按刑事訴訟法第361條第1項規定「不服地方法院之第一審判
    決而上訴者，應向管轄第二審之高等法院為之。」，而民國
    96年6月15日修正，同年7月4日修正公布之同條第2項並規定
    「上訴書狀應敘述具體理由。」，此屬法律上應具備之程式
    。又同法第362條、第367條前段分別規定「原審法院認為上
    訴不合法律上之程式或法律上不應准許或其上訴權已經喪失
    者，應以裁定駁回之。」、「第二審法院認為上訴有第362
    條前段之情形者，應以判決駁回之。」。而所謂不服第一審
    判決之「具體理由」，係指依據卷內訴訟資料，具體指摘第
    一審判決關於認定事實、適用法律及量刑等事項，有違法或
    不當之情形而言，此為提起第二審上訴之法定要件。倘上訴
    人之上訴書狀，雖有敘述上訴理由，惟並未具體指摘第一審
    判決關於認定事實、適用法律及量刑等事項究竟有何違法或
    不當情形，即難認已敘述具體理由，所為上訴，自屬不符法
    律上應具備之程式。
二、本件原審就被告甲○○所犯幫助詐欺罪，判決「甲○○幫助
    意圖為自己不法之所有，以詐術使人將本人之物交付，處有
    期徒刑肆月，如易科罰金，以新台幣壹仟元折算壹日。」（
    如附件原審判決書所載），上訴人即被告甲○○不服原判決
    ，提起上訴，其上訴理由僅泛稱：原審判決關於密碼問題未
    釐清，判決有所偏頗云云。然查，上訴人之上訴理由未具體
    指摘原判決關於認定事實、適用法律等事項，究竟有何違法
    或不當之情形。揆諸上開說明，本件上訴不合法律上之程式
    ，且無從命補正，應予駁回，並不經言詞辯論為之。
據上論斷，應依刑事訴訟法第367條前段、第372條，判決如主文
。
中    華    民    國    99    年    4     月    1     日
                  刑事第一庭審判長法  官  葉騰瑞
                                  法  官  莊明彰
                                  法  官  王炳梁
以上正本證明與原本無異。
不得上訴。
                                  書記官  陳佳伶
中    華    民    國    99    年    4     月    1     日
附錄本案論罪科刑法條全文：
刑法第339條第1項：
意圖為自己或第三人不法之所有，以詐術使人將本人或第三人之
物交付者，處5年以下有期徒刑、拘役或科或併科1千元以下罰金
。
附件：
臺灣臺北地方法院刑事判決              98年度易字第3365號
公  訴  人  台灣台北地方法院檢察署檢察官
被      告  甲○○  男  36歲（民國○○年○○月○日生）
                    身分證統一編號：Ｚ000000000號
                    住台北縣新店市○○路○段341巷18號
                    居台北縣中和市○○街52號3樓
上列被告因詐欺案件，經檢察官提起公訴（98年度偵緝字第2271
號、第2272號、第2273號、第2274號），本院判決如下：
    主  文
甲○○幫助意圖為自己不法之所有，以詐術使人將本人之物交付
，處有期徒刑肆月，如易科罰金，以新台幣壹仟元折算壹日。
    事  實
一、甲○○依一般社會生活之通常經驗，可預見提供金融機構帳
    戶之存摺及提款卡予姓名、年籍不詳之他人使用，將可能作
    為被害人匯入款項之人頭帳戶之用，惟仍基於幫助詐欺取財
    之不確定故意，於民國98年2 、3 月間某日，在不詳地點，
    將其所有之彰化商業銀行西松分行（下稱彰化銀行西松分行
    ）帳號00000000000000號帳戶、永豐商業銀行新店分行（下
    稱永豐銀行新店分行）帳號00000000000000號帳戶之提款卡
    、金融卡，交付予真實姓名不詳之成年人，並告知密碼，容
    任他人使用上開帳戶用以詐騙財物。嗣姓名不詳之成年人取
    得甲○○上開帳戶存摺、提款卡後，於附表所示之時間，撥
    打電話以附表所示之詐騙手法向乙○○等人詐騙，乙○○等
    人因此陷於錯誤，分別匯款至甲○○之上開帳戶（詐騙時間
    、手法、被害人、匯款金額及匯款帳戶詳如附表所示）。
二、案經台北市政府警察局松山分局報告台灣台北地方法院檢察
    署檢察官偵查起訴。
    理  由
一、被告對於公訴人所提之證據資料及以下本院作為判斷依據之
    各項證據資料，均同意或不爭執其證據能力，本院審酌該等
    言詞供述及書面作成時之情況認為適當，並無不宜作為證據
    之情事，依刑事訴訟法第159 條之5 規定，均得作為證據。
二、訊據被告甲○○矢口否認有何幫助詐欺取財之犯行，辯稱：
    上開帳戶伊自97年9 月間申請後即放在隨身包包內，為怕密
    碼忘記，將密碼寫在小紙片上，與存摺、提款卡放在一起，
    98年2 月間伊去手機通訊行上班，仍將上開帳戶存摺、提款
    卡放在包包內，不知何時及如何遺失云云。經查：
（一）上開帳戶由詐騙集團成員使用，以及被害人乙○○、許惠
      惇、丙○○、黃以誠遭詐騙集團詐騙，佯稱其等在網路購
      物付款方式錯誤，要求被害人至自動提款機操作更正，致
      被害人陷於錯誤，被害人乙○○、許惠惇、丙○○分別於
      98年3 月2 日19時10分許、19時40分許、21時20分許匯款
      2 萬9,988 元至被告彰化銀行西松分行帳戶，被害人黃以
      誠於98年3 月3 日18時35分許，匯款2 萬9,988 元至被告
      永豐銀行新店銀行帳戶等情，業據證人乙○○、許惠惇、
      丙○○、黃以誠於警詢時證述綦詳（98年3 月2 日警詢筆
      錄，98年度偵字第13871 號卷第5-6 頁；98年3 月3 日警
      詢筆錄，98年度偵字第13380 號卷第5-7 頁；98年3 月 3
      日警詢筆錄，98年度偵字第13645 號卷第4-5 頁；98年 3
      月3 日警詢筆錄，98年度偵字第17395 號卷第3-5 頁），
      復有上開帳戶交易明細、自動櫃員機交易明細表（98年度
      偵字第13380 號卷第10、12頁；98年度偵字第17395 號卷
      第12、13頁；98年度偵字第13871 號卷第12頁）在卷可憑
      ，上情可堪認定。
（二）被告之彰化銀行西松分行帳戶於97年9 月22日提領 1,000
      元，帳戶餘額為0 元，其永豐銀行新店分行帳戶於97年 9
      月16 日 提領606 元，帳戶餘額為20元，之後至98年3 月
      2 日前均未有何存提款記錄，分別有彰化銀行西松分行98
      年3 月13 日 函及永豐銀行新店分行98年11月9 日函所附
      被告帳戶交易明細（98年度偵字第13380 號卷第10頁、98
      年度偵緝字第2271號卷第25-27 頁）在卷可稽，是被告於
      97年9 月之後即未再使用上開帳戶一情，堪以認定。
（三）被告辯稱：98年2 月間伊去手機通訊行上班，仍將上開帳
      戶存摺、提款卡放在包包內，不知何時及如何遺失，且伊
      為怕密碼忘記，將密碼寫在小紙片上，與存摺、提款卡放
      在一起云云。惟被告於97年9 月後即未使用上開帳戶，且
      被告於98年2 月間至手機通訊行上班係領取現金薪資等情
      ，業據被告坦述在卷（98年10月29日偵查筆錄，98年度偵
      緝字第2271號卷第18-19 頁；本院98年12月25日準備程序
      筆錄），核與前開帳戶交易明細內容相符，且被告98年 2
      月間至手機通訊行上班，該公司亦未要求被告提供帳戶資
      料以轉帳薪資一節，亦據被告供述明確（本院99年2 月 3
      日審判筆錄），則被告自97年9 月之後長達5 個月未使用
      上開帳戶，仍於98年2 月間隨身攜帶上開2 個帳戶存摺、
      提款卡，顯與常理不符。再一般人均知帳戶存摺、提款卡
      不能與密碼一同放置，俾確保帳戶安全，以免帳戶內存款
      遭他人提領，然被告不僅將上開2 個帳戶存摺、提款卡隨
      身攜帶，且將密碼寫在小紙條上一同放置，凡此均與經驗
      法則有違。又被告於檢察官訊問時能即時說出上開帳戶之
      提款卡密碼，有98年10月29日偵查筆錄在卷可佐（98年度
      偵緝字第2271號卷第18頁），其既能於帳戶未使用逾一年
      後尚清楚記得上開帳戶之密碼，足認被告所稱因怕忘記密
      碼故記在小紙條上，而該小紙條又與帳戶存摺、提款卡一
      同放置而遺失等語，顯難採信。被告嗣於本院審理時辯稱
      ：當時檢察官問伊記不記得密碼，伊當時想會不會是6396
      這個密碼，事實上伊不記得這兩個帳戶之密碼等語（本院
      99年2 月3 日審判筆錄），與偵查筆錄之內容不相符合，
      所辯難予採信。再被告供稱：6396是伊早期帳戶使用之密
      碼，也是伊之前使用手機之密碼，所以伊對這個密碼特別
      有印象等語（本院99年2 月3 日審判筆錄），更與被告辯
      稱怕忘記密碼，故將密碼記載在小紙條上一節，互為矛盾
      ，足認被告辯解與事實不符。
（四）查詐騙集團成員並無可能使用自己無法確實掌控之帳戶作
      為匯款帳戶，否則其費盡心思詐騙所得將隨帳戶名義人掛
      失存摺、提款卡或變更印鑑、密碼等動作化為烏有，是以
      詐欺集團成員欲以他人帳戶供作款項出入之帳戶，必會先
      徵得帳戶名義人之同意，並確知提款卡密碼後，方加以使
      用。被告辯稱上開帳戶係遺失，惟其所供述上開帳戶遺失
      之細節均與常情有違，所辯即非可採，堪認上開帳戶並非
      遺失，而係被告交付予他人使用。再查金融存款帳戶，事
      關存戶個人財產權益及信用，其專屬性、私密性極高，除
      非本人或與本人具密切之關係者，難認有何理由交付予素
      不相識之人，一般人亦均有應妥為保管存摺、提款卡，以
      防止被他人冒用之認識，縱有特殊情況偶有將存摺、提款
      卡交付他人之需，亦必深入瞭解其用途後再行提供，被告
      所辯上開帳戶遺失等情，並不可採，其可知存摺、提款卡
      等物，淪於不明人士手中，極易被利用為財產犯罪之工具
      ，若有他人無正當理由，索求他人帳戶使用，客觀上當可
      預見其目的係為供某筆資金存入後再行領出之用，且該筆
      資金之存入及提領過程，係有意隱瞞行為人之身分，綜上
      ，堪認被告將存摺、提款卡交予身分來歷不明之人使用，
      顯然對於該帳戶將作為不法使用，有所認知。本件事證已
      臻明確，被告犯行足堪認定。
三、核被告所為，係犯刑法第339 條第1 項、第30條第1 項之幫
    助詐欺取財罪。被告以幫助他人犯罪之不確定故意，而參與
    實施詐欺罪犯罪構成要件以外之行為，為幫助犯，按正犯之
    刑減輕其刑。被告以一行為，幫助他人詐騙數被害人財產，
    侵害數法益，為想像競合犯，應依刑法第55條規定，論以一
    罪。爰審酌被告並無任何前科，素行良好，有台灣高等法院
    被告前案紀錄表在卷可按，惟所為助長社會犯罪風氣，造成
    被害人4 人財產損失，否認犯行等一切情狀，量處如主文所
    示之刑，並諭知易科罰金之折算標準。
據上論斷，應依刑事訴訟法第299 條第1 項前段，刑法第30條第
1項 前段、第2 項、第339 條第1 項、第55條、第41條第1 項前
段，刑法施行法第1 條之1 ，判決如主文。
本案經檢察官高維駿到庭執行職務
中    華    民    國    99    年    2     月    24    日
                  刑事第七庭審判長法  官  林庚棟
                                  法  官  章曉文
                                  法  官  林欣苑
上正本證明與原本無異。
如不服本判決應於收受送達後10日內向本院提出上訴書狀，並應
敘述具體理由；其未敘述上訴理由者，應於上訴期間屆滿後20日
內向本院補提理由書（均須按他造當事人之人數附繕本）「切勿
逕送上級法院」。告訴人或被害人如對於本判決不服者，應具備
理由請求檢察官上訴，其上訴期間之計算係以檢察官收受判決正
本之日期為準。
                                  書記官  劉英芬
中    華    民    國    99    年    2     月    24    日
附錄論罪法條
中華民國刑法第339條
（普通詐欺罪）
意圖為自己或第三人不法之所有，以詐術使人將本人或第三人之
物交付者，處5 年以下有期徒刑、拘役或科或併科1 千元以下罰
金。
以前項方法得財產上不法之利益或使第三人得之者，亦同。
前二項之未遂犯罰之。
附表
┌──┬─────┬───┬──────────┬─────────┐
│編號│時間      │被害人│詐欺手法            │被害人匯款時間、金│
│    │          │      │                    │額及匯款帳戶      │
│    │          │      │                    │                  │
├──┼─────┼───┼──────────┼─────────┤
│ 1  │98年3月2日│乙○○│詐稱係網路購物公司人│於98年3月2日19時10│
│    │18時21分許│      │員，因乙○○在奇摩網│分許，匯款新台幣（│
│    │          │      │站購物，付款方式誤為│下同）2萬9,988元至│
│    │          │      │分期付款，須持提款卡│甲○○彰化銀行西松│
│    │          │      │操作更正            │分行帳戶          │
├──┼─────┼───┼──────────┼─────────┤
│ 2  │98年3月2日│許惠惇│詐稱係網路購物賣家、│於98年3月2日19時40│
│    │18時40分許│      │郵局人員，因許惠惇在│分許，匯款2萬9,988│
│    │          │      │網路購物付款方式錯誤│元至甲○○彰化銀行│
│    │          │      │，須持提款卡操作更正│西松分行帳戶      │
├──┼─────┼───┼──────────┼─────────┤
│ 3  │98年3月2日│丙○○│詐稱丙○○在奇摩網路│於98年3月2日21時20│
│    │20時22分許│      │購物，因業務員作業疏│分許，匯款2萬9,988│
│    │          │      │失設定為分期付款，須│元至甲○○彰化銀行│
│    │          │      │持提款卡操作更正    │西松分行帳戶      │
├──┼─────┼───┼──────────┼─────────┤
│ 4  │98年3月3日│黃以誠│詐稱係網路購物公司人│於98年3月3日18時35│
│    │18時許    │      │員，因黃以誠在奇摩網│分許，匯款2萬9,988│
│    │          │      │站購物，而該公司人員│元至甲○○永豐銀行│
│    │          │      │誤設為連續扣款，須持│新店銀行帳戶      │
│    │          │      │提款卡操作更正      │                  │
└──┴─────┴───┴──────────┴─────────┘

司法院資訊處製作；財團法人民間司法改革基金會備份。
